臺灣桃園地方法院宣示判決筆錄　　　 100年度審訴字第2205號
公　訴　人　臺灣桃園地方法院檢察署檢察官
被　　　告　宋慧星
指定辯護人　本院公設辯護人　彭詩雯
上列被告因違反毒品危害防制條例案件（起訴案號：100 年度毒
偵緝字第195 號），於中華民國100 年11月29日上午11時，在本
院第十四法庭宣示判決，出席職員如下：
　　　　　法　官　 游紅桃
　　　　　書記官　 陳恩如
法官起立朗讀判決主文、犯罪事實要旨、處罰條文、附記事項及
告以上訴限制、期間並提出上訴狀之法院，且諭知記載其內容：
一、主  文：
    宋慧星施用第一級毒品，處有期徒刑陸月，如易科罰金，以
    銀元參佰元即新臺幣玖佰元折算壹日。又施用第二級毒品，
    處有期徒刑貳月，如易科罰金，以銀元參佰元即新臺幣玖佰
    元折算壹日。應執行有期徒刑陸月，如易科罰金，以銀元參
    佰元即新臺幣玖佰元折算壹日。
二、犯罪事實要旨：
    宋慧星前因施用毒品案件，經臺灣板橋地方法院裁定觀察、
    勒戒及強制戒治，於90年7 月10日戒治執行完畢，並經臺灣
    板橋地方法院檢察署檢察官以90年戒毒偵字第504 號為不起
    訴處分確定。仍不知戒除毒癮，於前述強制戒治執行完畢釋
    放後5 年內，又基於施用第一級及第二級毒品之犯意，分別
    於90年9 月6 日某時，在桃園縣龜山鄉友人家中，以抽菸方
    式施用第一級毒品海洛因及以玻璃球燒烤方式施用第二級毒
    品甲基安非他命各1 次。嗣於90年9 月6 日，為警在桃園縣
    龜山鄉○○街59號4 樓內查獲，經警採尿送驗後，鑑驗結果
    呈嗎啡（海洛因經人體代謝後係呈嗎啡陽性反應）、甲基安
    非他命陽性反應，始悉上情。
三、附記事項：
（一）查毒品危害防制條例業經於92年7 月9 日修正公佈，依同
      條例第36條規定，自公佈後6 個月施行，而於93年1 月 9
      日施行。被告宋慧星於行為後法律已有變更，而依修正前
      毒品危害防制條例第23條第1 項規定為不起訴之處分或不
      付審理之裁定後，5 年內再犯同條例第10條之罪者，不適
      用同條例第23條第1 項之規定，但應由檢察官聲請法院或
      由少年法庭裁定先令入戒治處所施以強制戒治，修正前毒
      品危害防制條例第23條第2 項定有明文，並得依法起訴；
      又觀察、勒戒或強制戒治執行完畢釋放後，5 年內再犯第
      10條之罪者，檢察官或少年法院（地方法院少年法庭）應
      依法追訴或裁定交付審理；修正後毒品危害防制條例第23
      條第2 項亦有規定。是修正前、後之毒品危害防制條例第
      10條第2 項關於施用第二級毒品罪之構成要件與法定刑則
      均相同，然就起訴條件之規定而言，經比較新舊法結果，
      新法即修正後毒品危害防制條例之規定尚非不利於被告，
      自應適用93年1 月9 日修正施行後毒品危害防制條例之相
      關規定處罰。查本案被告宋慧星前因施用毒品案件，經臺
      灣板橋地方法院裁定觀察、勒戒及強制戒治，於90年7 月
      10日戒治執行完畢，並經臺灣板橋地方法院檢察署檢察官
      以90年戒毒偵字第504 號為不起訴處分確定，有臺灣高等
      法院被告前案紀錄表1 份在卷可按，依上開說明，其於前
      案強制戒治執行完畢釋放後，5 年內再犯本件施用毒品犯
      行，揆諸前開說明，自應依法論罪科刑。
（二）被告行為後，刑法並於94年1 月7 日修正通過，於同年 2
      月2 日公布，並於95年7 月1 日施行。按行為後法律有變
      更者，適用行為時之法律，但行為後之法律有利於行為人
      者，適用最有利於行為人之法律，修正後之刑法第2 條第
      1 項定有明文。此條規定乃與刑法第1 條罪刑法定主義契
      合，而貫徹法律禁止溯及既往原則，係規範行為後法律變
      更所生新舊法律比較適用之準據法，是刑法第2 條本身雖
      經修正，但刑法第2 條既屬適用法律之準據法，本身尚無
      比較新舊法之問題，應一律適用裁判時之現行刑法第2 條
      規定以決定適用之刑罰法律。又本次刑法修正之比較新舊
      法，應就罪刑有關之共犯、未遂犯、想像競合犯、牽連犯
      、連續犯、結合犯，以及累犯加重、自首減輕暨其他法定
      加減原因（如身分加減）與加減例等一切情形，綜其全部
      罪刑之結果而為比較（最高法院95年度第8 次刑庭會議決
      議可資參照）。
    1.易科罰金之折算標準部分：查被告行為時，95年7 月1 日
      修正施行前之刑法第41條第1 項前段規定：「犯最重本刑
      為5 年以下有期徒刑以下之刑之罪，而受6 個月以下有期
      徒刑或拘役之宣告，因身體、教育、職業、家庭之關係或
      其他正當事由，執行顯有困難者，得以1 元以上3 元以下
      折算1 日，易科罰金。」及廢止前罰金罰鍰提高標準條例
      第2 條之規定，應以銀元3 百元即新臺幣9 百元折算1 日
      。惟若依95年7 月1 日修正施行後之刑法第41條第1 項前
      段（原罰金罰鍰提高標準條例第2 條已同時刪除）之規定
      ：「犯最重本刑為5 年以下有期徒刑以下之刑之罪，而受
      6 個月以下有期徒刑或拘役之宣告者，得以新臺幣1 千元
      、2 千元或3 千元折算1 日，易科罰金。」，應以新臺幣
      1 千元、2 千元或3 千元折算1 日。經比較新舊法適用結
      果，此部分以95年7 月11日修正施行後，95年7 月1 日修
      正施行前之規定較有利於被告。
    2.數罪併罰部分，依修正前刑法第51條第5 款之規定，宣告
      多數有期徒刑者，其定應執行刑之上限乃不得逾20年，修
      正後則提高為不得逾30年，修正後之規定並未較有利於被
      告，依刑法第2 條第1 項前段規定，自應適用修正前即行
      為時刑法第51條第5 款之規定，定其應執行刑。
（三）被告上開犯罪時間，雖係於中華民國96年4 月24日之前，
      是其所犯固符合中華民國九十六年罪犯減刑條例第3 條第
      1 項所定之減刑條件，原應依該減刑條例第2 條第1 項第
      3 款之規定，減其宣告刑2 分之1 ，然按「本條例施行前
      ，經通緝而未於中華民國96年12月31日以前自動歸案接受
      偵查、審判或執行者，不得依本條例減刑」，中華民國九
      十六年罪犯減刑條例第5 條定有明文。經查，被告於91年
      6 月12日經臺灣桃園地方法院檢察署以桃檢守偵良緝字第
      1448號發布通緝，而於100 年4 月19日緝獲到案，此有該
      署前開通緝書、臺北市政府警察局萬華分局通緝案件移送
      書、被告100 年4 月19日調查筆錄、查捕逃犯作業查詢報
      表、該署桃檢朝偵巨銷字第1966號撤銷通緝書及臺灣高等
      法院被告前案紀錄表各1 份附卷足憑，堪認被告於中華民
      國九十六年罪犯減刑條例施行前即96年7 月16日以前業經
      通緝，而未於96年12月31日以前自動歸案接受審判，且係
      遭逮捕而歸案，依上述中華民國九十六年罪犯減刑條例第
      5 條之規定，自不得依該條例減刑，附此敘明。
四、處罰條文：
    93年1 月9 日修正後毒品危害防制條例第10條第1 項、第 2
    項，刑法第2 條第1 項，修正前刑法第11條前段、第41條第
    1 項前段、第51條第5 款，廢止前罰金罰鍰提高標準條例第
    2 條。
五、協商判決除有刑事訴訟法第455 條之4 第1 項第1 款於本訊
    問程序終結前，被告撤銷協商合意或檢察官撤回協商聲請者
    ；第2 款被告協商之意思非出於自由意志者；第4 款被告所
    犯之罪非第455 條之2 第1 項所定得以協商判決者；第6 款
    被告有其他較重之裁判上一罪之犯罪事實者；第7 款法院認
    應諭知免刑或免訴、不受理者情形之一，及違反同條第2 項
    「法院應於協商合意範圍內為判決；法院為協商判決所科之
    刑，以宣告緩刑或2 年以下有期徒刑、拘役或罰金為限」之
    規定者外，不得上訴。
六、如有前述例外得上訴之情形，又不服本件判決，得自收受判
    決送達後10日內，向本院提出上訴書狀，上訴於第二審法院
    。
中    華    民    國    100    年    11    月    29   日
                            刑事庭法  官  游紅桃
                                  書記官  陳恩如
以上正本證明與原本無異。
                                  書記官  陳恩如
中    華    民    國    100    年    11    月    29   日
附錄本案論罪科刑法條：
毒品危害防制條例第10條
施用第一級毒品者，處六月以上五年以下有期徒刑。
施用第二級毒品者，處三年以下有期徒刑。